臺北高等行政法院裁定　　　　　　　　　　　　　　九十二年度訴字第五○二三號
　　原　　　告　甲○○
　　被　　　告　內政部
　　代　表　人　乙○○部長）.
右當事人間因有關人事行政事務事件，原告不服行政院中華民國九十二年十一月四日
院臺訴字第０九二００八九九二０號訴願決定，提起行政訴訟。本院裁定如左：
    主　　　文
原告之訴駁回。
訴訟費用由原告負擔。
    理　　　由
一、本件起訴時被告之代表人原為余政憲，嗣於本件訴訟程序進行中變更為乙○○，
    茲由其聲明承受訴訟，核無不合，應予准許，合先敘明。
二、按「訴訟事件不屬行政法院之權限者，行政法院應以裁定駁回之。」，行政訴訟
    法第一百零七條第一項第一款定有明文。又按行政訴訟法第四條第一項規定：人
    民因中央或地方機關之違法行政處分，認為損害其權利或法律上之利益，經依訴
    願法提起訴願而不服其決定者，得向高等行政法院提起撤銷訴訟。而此所謂行政
    處分，依訴願法第三條第一項規定係指中央或地方機關就公法上具體事件所為之
    決定或其他公權力措施而對外直接發生法律效果之單方行政行為而言。再按提起
    訴願，以有行政處分之存在為前提要件，且以對於損及人民權益之行政處分為限
    ；而所謂行政處分者，係指行政主體，基於職權，就具體事件，所為發生公法上
    法律效果之單方行政行為而言，至人民不服官署之處分，固得循訴願程序以求救
    濟，但官署基於私法關係所為之意思通知，則屬私法上之行為，不得視為基於公
    法上權力服從之處分，人民對之有所爭執，自非訴願及行政訴訟所能解決，行政
    法院（現改制為最高行政法院）四十九年判字第一一二號判例可資參照。
三、本件臺灣省政府於九十二年五月七日以府公三字第０九二一一００四六三號函內
    政部中部辦公室，略以該辦公室列管之南投縣南投市○○○村○○○路○街六號
    宿舍，原配住人操行中及其配偶均已過世，依行政院五十八年十二月八日台（五
    八）人政肆字第二五七六八號令規定，退休人員死亡後，除退休人員配偶外，原
    賴其扶養之父母及未成年子女，無獨立謀生能力者，准依照退休人員續住宿舍之
    規定，暫時續住公有宿舍，至房屋處理辦法公布時為止。復依臺灣省政府公用宿
    舍借用及管理要點第十七點規定，上開宿舍原配住人遺眷如已不合規定續住宿舍
    ，請辦理催收並副知該府，如仍拒不交還宿舍，請於九十二年六月十日前函告該
    府辦理訴訟收回；上開宿舍如已收回，請依臺灣省政府公用宿舍借用及管理要點
    第十八點規定交還該府統籌管理等語。被告遂於九十二年五月十五日以台內中總
    字第０九二０００一七六七號函原告甲○○，略以其父操行中生前任職臺灣省政
    府民政廳時曾獲配（借）住中興新村光榮北路四街六號宿舍，因原告甲○○已成
    年且有獨立謀生能力，不符行政院五十八年十二月八日台（五八）人政肆字第二
    五七六八號令有關宿舍續住規定，請於九十二年五月三十一日前將該宿舍搬遷騰
    空交還，逾期將依有關規定辦理等語。原告不服，提起訴願，遭決定不受理，遂
    向本院提起行政訴訟。
四、經查本件原告係因其父操行中基於職務關係獲配宿舍而占有使用系爭房屋，核其
    性質為使用借貸，係屬私法關係，縱有爭執，亦非公法上之爭議，原告本不得對
    之提起行政訴訟。且被告九十二年五月十五日台內中總字第０九二０００一七六
    七號函係行政機關本於法令規定所為執行管理宿舍之行為，乃基於宿舍使用借貸
    之私法關係，因臺灣省政府九十二年五月七日府公三字第０九二一一００四六三
    號函而通知原告遷出房舍之意思表示，究其內容乃單純之事實通知，尚不對外發
    生准駁之法律上效果，即難謂其屬行政處分性質。訴願決定以公有眷舍之借住事
    項所生爭執屬私法糾葛，應訴請普通法院裁判，以程序不合而予以不受理，揆諸
    首揭法條規定及判例，並無不合，原告復提起行政訴訟，顯非合法，應予駁回。
    又本件訴訟既不合法，其實體上之主張即無庸審酌，併此敘明。
五、依行政訴訟法第一百零七條第一項第一款、第十款、第一百零四條、民事訴訟法
    第九十五條、第七十八條，裁定如主文。
中　　華　　民　　國　　九十三　　　年　　　五　　　　月　　三十一　　　日
                            臺 北 高 等 行 政 法 院  第 三 庭
                                           審 判 長  法    官  鄭忠仁
                                                     法    官  侯東昇
                                                     法    官  林育如
右為正本係照原本作成。
如不服本裁定，應於送達後十日內向本院提出抗告狀（須按他造人數附繕本）。
中　　華　　民　　國　　九十三　　　年　　　五　　　　月　　三十一　　　日
             　　　　　　　　　　　　　　　　　　    書 記 官　林惠堉
